【裁判字號】    90,訴,398
【裁判日期】    900821
【裁判案由】    殺人未遂
【裁判全文】
臺灣嘉義地方法院刑事判決                            九十年度訴字第三九八號
    公  訴  人  臺灣嘉義地方法院檢察署檢察官
    被      告  乙○○
右列被告因殺人未遂案件，經檢察官提起公訴（九十年度偵字第三四六五號），本院
判決如左：
    主  文
乙○○以加害生命之事，恐嚇他人致生危害於安全，處拘役伍拾日，如易科罰金，以
佰元折算壹日。
被訴傷害部分不受理。
    事  實
一、乙○○前於民國八十一年間因懲治盜匪條例案件，經臺灣高等法院臺南分院八十
    一年度上訴字第一八五五號判處有期徒刑十年確定，八十四年十月十七日假釋付
    保護管束，九十一年四月九日始行屆滿，尚在假釋之中。緣乙○○及甲○○曾於
    八十五年間在酒席間發生爭執，乙○○遂懷恨在心。嗣於九十年五月一日晚上八
    時許，乙○○、甲○○均駕車至嘉義縣鹿草鄉三角村四十一號右轉約五十公尺處
    交會，雙方發生口角爭執，乙○○乃持所有之鐵尺一把，甲○○則執所有之木棒
    一支，進而下車理論，詎乙○○基於普通傷害之故意，先以鐵尺砍向甲○○面部
    ，甲○○一時抵擋不及，遂遭該尺劃傷嘴唇，木棒頓時落地，而為乙○○俟機撿
    拾，乙○○繼而以該棒毆擊甲○○身體多處，嗣甲○○不支倒地後，乙○○乃另
    行起意，以：「要將你殺死、打死你、開車撞死你！」等加害生命之言詞恫嚇甲
    ○○，致令甲○○心生畏懼。旋甲○○經送醫急救，計受有顱內出血、上下嘴唇
    撕裂傷、右眼結膜下挫傷出血、全身多處挫傷等傷害（傷害部分業據撤回告訴）
    。
二、案經甲○○訴由嘉義縣警察局水上分局報告臺灣嘉義地方法院檢察署檢察官偵查
    起訴。
    理  由
一、有罪部分：
（一）訊據被告乙○○對於右揭事實均坦承不諱（本院卷第二十頁審判筆錄），核與
      告訴人甲○○指訴情節相符（警卷第七頁反面偵訊筆錄，偵查卷第十八頁反面
      訊問筆錄），並為在場目擊證人即告訴人之妻傅梅緞到庭結證無訛（偵查卷第
      十九頁訊問筆錄）。因之，被告自白核與事實相符，事證明確，其犯行堪以認
      定。
（二）核被告所為，係犯刑法第三百零五條之恐嚇罪。爰審酌被告前於八十一年間因
      懲治盜匪條例案件，經臺灣高等法院臺南分院八十一年度上訴字第一八五五號
      判處有期徒刑十年確定，八十四年十月十七日假釋付保護管束，九十一年四月
      九日始行屆滿，仍在假釋之中，有臺灣嘉義地方法院檢察署刑案資料查註紀錄
      表、臺灣高等法院被告全國前案紀錄表各一份在卷（偵查卷第二頁，本院卷第
      六頁至第八頁）可按，仍不知悔改，復犯本件，犯罪之動機、目的、方法，事
      後已與告訴人達成民事調解，賠償告訴人所受損害，有卷附之嘉義縣鹿草鄉調
      解委員會調解書一份可查（偵查卷第八頁），並取得其原諒（本院卷第二十三
      頁審判筆錄），坦承犯行，態度尚可等一切情狀，量處如主文所示之刑，並諭
      知易科罰金之折算標準，以示懲儆。
二、不受理部分：
（一）公訴意旨另以：被告基於殺人之故意砍殺、毆擊告訴人，係犯刑法第二百七十
      一條第二項、第一項之殺人未遂罪嫌。
（二）按犯罪事實應依證據認定之，無證據不得推定其犯罪事實，刑事訴訟法第一百
      五十四條定有明文。又告訴人之告訴，係以使被告受刑事訴追為目的，是其陳
      述是否與事實相符，仍應調查其他證據以資審認，而認定不利於被告之事實，
      須依積極證據，苟積極證據就被告有罪未達無庸置疑之地步，而不足為不利於
      被告事實之認定時，即應為有利於被告之認定，最高法院五十二年度台上字第
      一三○○號、三十年度上字第八一六號、四十年度台上字第八六號分別著有判
      例可資參照。
（三）公訴人認被告涉有前開罪嫌，無非以告訴人堅稱被告確有殺意，受傷部位集中
      頭部，兇器之木棒亦因毆擊而裂開，氣力之大，應有殺人故意等為其論據。訊
      據被告固坦承有傷害告訴人之事實，惟堅詞否認有何殺人故意。經查：(1)告訴
      人雖稱被告所持者，為利刃一把，然此不唯被告堅詞否認，質諸在場目擊證人
      即告訴人之妻傅梅緞證稱：「（問：當時被告有無持刀？）遠遠看很像是一支
      鐵尺，我沒有辦法確定是否是一支刀子，鐵尺的長度就如同庭上所持之證物，
      顏色也很像。」（本院卷第二十一頁審判筆錄），參酌該名證人係告訴人之妻
      ，應無刻意袒護被告之嫌，是被告僅持鐵尺，而非利刃，應堪認定。(2)被告持
      棒毆擊告訴人，並使該棒裂開等情，雖為被告所是認，復有木棒一支扣案可佐
      ，惟該棒「木質，確已裂開，狀似老舊，尚非新穎」，經本院當庭勘驗無誤，
      製有勘驗筆錄在卷（本院卷第二十三頁審判筆錄）可徵，以其材質之老舊，是
      否必須施以巨大氣力，始能使之破裂，要非無疑。(3)告訴人於警訊時稱：「乙
      ○○第二次攔車，並拿出一把約二十公分的『刀子』（業據證明係鐵尺一把）
      要殺我，我就拿出球棒抵抗，結果他殺到我的下額，我的球棒掉下來，他就拿
      起球棒猛打我的頭部、背部、手部。」（警卷第五頁反面偵訊筆錄），證人傅
      梅緞亦稱：「球棒反被乙○○奪下，乙○○又持該球棒毆打甲○○，至甲○○
      不支倒地。」（警卷第九頁偵訊筆錄），是依其等所言，被告當時乃持有長約
      二十公分鐵尺，見告訴人所執木棒落地，改拾木棒毆擊告訴人，相較前開鐵尺
      與木棒，前者金屬材質，堅硬且有銳角，單手隨意揮刺即可對人體造成傷害，
      木質之球棒之鈍器則需雙手互持並以氣力揮動始克致傷，被告手中持有鐵尺，
      卻又率爾變換較不輕便順手之木棒，是否確有殺意，頗值深究。(4)再告訴人固
      「傷口位於上下嘴唇處，長度共約十二公分。．．有顱內出血情形，電腦斷層
      顯示於額頁處有約一立方公分之血塊，經會診神經外科醫師，給予藥物治療，
      不需外科手術。同時右眼有結膜下出血情形，會診眼科醫師，予以眼藥水局部
      治療。．．復原狀況良好。」等情，業據財團法人嘉義基督教醫院九十年七月
      十四日（九○）嘉基醫字第○八二一號函覆在卷（本院卷第十五頁），自告訴
      人傷部觀之，口部撕裂、頭顱撞擊及眼部瘀血，傷勢非鉅，業已復原，即如函
      釋，而該等傷害係分由鐵尺、木棒二種器物所傷，各器物施加頭部次數亦非頻
      繁。(5)綜合前述種種，被告所持器物無論鐵尺或木棒，尚與利刃有間，鐵尺雖
      係堅硬之物，然僅造成告訴人口部撕裂傷害一處，別無該兇器所致其他傷害，
      木棒固令告訴人顱內、結膜出血，惟毋庸施以外科手科，服用藥物，得以康復
      ，難認頻繁嚴重之傷害，況木棒又係老舊之物，材質或可能易於碎裂。基此，
      告訴人是否具有殺人之故意，自兇器種類、材質新舊、傷勢程度等客觀情狀觀
      之，乃未達到令一般人毫無懷疑之程度，揆諸首開說明，不能單憑告訴人片面
      指訴，遽認被告確有殺人之犯意，僅能認為被告行為之際乃具備普通傷害之故
      意，該部分犯行即該當刑法第二百七十七條第一項之傷害罪，且為起訴殺人未
      遂犯行之同一事實。公訴意旨雖謂此部分業已吸收前開論罪科刑之恐嚇部分，
      二者具有實質上一罪之吸收關係，惟查，告訴人既於偵查中稱：「．．他就用
      球棒打我頭部及全身，接著再恐嚇我，．．我很害怕，想跑，跑不掉倒在地上
      。」（偵查卷第十九頁訊問筆錄），堪認被告傷害行為實施完畢後，始另行出
      言恫嚇，恐嚇與傷害犯行之間，犯意各別，行為互殊，構成要件亦不相同，均
      據起訴，然傷害部分已經告訴人撤回告訴，有撤回告訴狀一紙在卷（偵查卷第
      七頁）可參，該部分自應另為不受理判決之諭知。
據上論斷，應依刑事訴訟法第二百九十九條第一項前段、第三百零三條第三款，刑法
第三百零五條、第四十一條第一項前段，罰金罰鍰提高標準條例第一條前段、第二條
，判決如主文。
本案經檢察官劉仲慧到庭執行職務。
中      華      民      國    九十      年      八      月    二十一    日
                                    臺灣嘉義地方法院刑事第二庭
                                        法  官  張  道  周
右正本證明與原本無異。
如不服本判決，應於判決送達後十日內向本院提出上訴狀( 應附繕本 )。
中      華      民      國    九十      年      八      月    二十三    日
                                        書記官  王  佩  湘
附錄本判決論罪法條全文
刑法第三百零五條
以加害生命、身體、自由、名譽、財產之事，恐嚇他人致生危害於安全者，處二年以
下有期徒刑、拘役或三百元以下罰金。


司法院資訊處製作；財團法人民間司法改革基金會備份。
